臺灣板橋地方法院刑事判決　　　　　　　96年度易字第620 號
公　訴　人　臺灣板橋地方法院檢察署檢察官
被　　　告　乙○○
上列被告因詐欺案件，經檢察官提起公訴（95年度偵字第23772
號），本院判決如下：
    主  文
乙○○幫助意圖為自己不法之所有，以詐術使人將本人之物交付
，處有期徒刑陸月，如易科罰金，以銀元佰元折算壹日，減為
有期徒刑月，如易科罰金，以銀元佰元折算壹日。
    事  實
一、乙○○明知一般人無故取得他人金融機構帳戶使用之行徑，
    常與財產犯罪之需要密切相關，而可預見取得他人帳戶之人
    可能係將金融帳戶作為詐騙他人使用，仍基於幫助他人實施
    詐欺取財犯罪之未必故意，於95年1 月10日前之某日，在不
    詳地點，將其個人在中國信託商業銀行股份有限公司開立之
    000000000000號帳戶存摺、金融卡及密碼等物品、資料，交
    付予某真實姓名年籍不詳之詐騙集團成員，作為詐騙他人款
    項之人頭帳戶。而該人及所屬之詐欺集團取得上開帳戶存摺
    、提款卡後，於95年1 月10日下午3 時50分許，撥打電話與
    甲○○，詐稱其中獎新臺幣（下同）660,000 元，使甲○○
    不疑有他，而依照冒充「龐永洪律師」、「財政部林課長」
    、「彩券部賴副理」之指示，匯款至詐欺集團所收集之人頭
    帳戶（其中一筆246,147 元即匯入乙○○前開帳戶）。嗣甲
    ○○轉告女兒中獎之事後，其女兒告知可能有異，經報警查
    詢後，循線查知上情。
二、案經被害人甲○○訴經高雄市政府警察局左營分局移請臺灣
    高雄地方法院檢察署檢察官偵查後，呈請臺灣高等法院檢察
    署檢察長令轉臺灣板橋地方法院檢察署檢察官偵查起訴。
    理  由
一、被告乙○○對於檢察官所舉告訴人甲○○於審判外之陳述，
    並無證據能力之爭執。對於卷附中國信託銀行印鑑卡影本、
    歷史交易查詢表、問題帳戶通報案件紀錄表、財產所得明細
    表、國民身分證異動資料表等書證，形式上亦不爭執，足認
    上開證據均有證據能力。
二、訊據被告矢口否認犯行，辯稱：伊不知有中國信託商業銀行
    之帳戶，該帳戶並非伊所申請，對於詐欺集團以該帳戶行騙
    之事並不知情云云。經查：
  (一)95年1 月10日下午3 時50分許，告訴人甲○○接獲不明人士
    所撥打之電話，詐稱其中獎新臺幣（下同）660,000 元等語
    ，告訴人不疑有他，依照冒充「龐永洪律師」、「財政部林
    課長」、「彩券部賴副理」等人之指示，匯款至詐欺集團所
    收集之人頭帳戶共80餘萬元，其中一筆246,147 元匯入以被
    告名義開設之中國信託商業銀行000000000000號帳戶，有告
    訴人指訴、上開帳戶歷史交易查詢表、問題帳戶通報案件紀
    錄表、匯款單影本等在卷可稽。
  (二)而被告雖否認上開帳戶為伊所開設，惟經檢察官調取上開帳
    戶之印鑑卡影本（見偵查卷第23頁），單由印鑑卡上被告之
    簽名觀之，與被告於偵查中訊問之筆跡甚為相似（見同卷第
    74頁），且經本院調取中國信託商業銀行000000000000號帳
    戶之開戶申請書，檢同被告於偵查中筆錄之簽名，送請內政
    部警察局進行筆跡鑑定，確認上開開戶申請書上「乙○○」
    簽名與被告於筆錄上親自簽寫之筆跡相符，有該局96年5 月
    30日刑鑑字第0960070556號鑑定書在卷可稽。足認上開帳戶
    確為被告本人申請，而非他人冒名開設。
  (三)而上開帳戶既為被告開設使用，且銀行為增加客戶使用帳戶
    之安全保障，於提款卡、存摺之使用，復須有正確密碼使得
    通過檢測，衡以常情，茍非被告將其帳戶存摺等物提供予詐
    騙集團人員，並同時提供密碼，縱令詐騙集團係偷竊、拾取
    被告之存摺，亦無法使用。且恆以常理，詐欺集團既利用他
    人之帳戶以逃避追查，亦知社會上一般人如帳戶存摺、提款
    卡、印鑑等物遭竊或遺失，應會於發現後立即報警或向金融
    機構辦理掛失，如仍以該帳戶作為犯罪工具，則在渠等向他
    人詐騙，並誘使被害人將款項匯入該帳戶後，極有可能因帳
    戶所有人掛失止付而無法提領。從而，被告提供上開帳戶之
    存摺及密碼予詐騙集團使用，應堪認定。
  (四)而按金融帳戶為個人理財之工具，申請開設金融帳戶並無任
    何特殊之限制，一般民眾皆可以存入最低開戶金額之方式申
    請之，且一人亦可以在不同之金融機構申請多數之存款帳戶
    使用，此乃眾所週知之事實，則依一般人之社會生活經驗，
    苟見陌生人不以自己名義申請開戶，反而向他人蒐集借用他
    人之銀行帳戶供己使用，衡情當可知悉該蒐集帳戶之人係為
    掩飾身分而防止犯罪偵查機關查知提領款項人員之真實身分
    ；且此利用他人帳戶作為詐騙之用而使犯罪偵查機關無法藉
    由所使用帳戶追查真正之詐欺行為人之情形，近年來亦屢見
    不鮮，並經治安機關大力宣導提醒民眾勿輕信上當受騙，而
    為社會所週知，被告提供自己帳戶供他人使用雖非參與詐欺
    行為之犯罪構成要件行為，主觀上亦難遽認就該等詐欺行為
    具共同犯意聯絡，然此項行為客觀上實足以幫助此等詐欺犯
    罪之可能性，被告主觀上難以諉為不知，竟仍決意交予他人
    使用，尤見對此等結果之發生並不違反其本意，而足認其就
    此幫助他人詐欺取財犯行之行為具有不確定故意無訛。從而
    ，被告之犯行明確，應依法論處。
三、被告行為後，刑法業於94年2 月2 日經總統以華總一義字第
    09400014901 號令修正公布，並於95年7 月1 日施行。而按
    行為後法律有變更者，適用行為時之法律，但行為後之法律
    有利於行為人者，適用最有利於行為人之法律，修正後刑法
    第2 條第1 項定有明文。此條規定係規範行為後法律變更所
    生新舊法律比較適用之準據法，本身尚無新舊法比較之問題
    ，於新法施行後，應一律適用新法第2 條第1 項之規定，為
    「從舊從輕」之比較，先予敘明。再按本次法律變更，比較
    時應就罪刑有關之共犯、未遂犯、想像競合犯、牽連犯、連
    續犯、結合犯，以及累犯加重、自首減輕暨其他法定加減原
    因（如身分加減）與加減例等一切情形，綜其全部罪刑之結
    果而為比較（最高法院95年5 月23日95年度第8 次刑庭會議
    決議參照）。就本件所應適用法條部分，相關修正有：
  (一)刑法第339 條第1 項本身雖未修正，然該罪有罰金刑之處罰
    ，且自24年7 月1 日施行後即未再修正，依增訂刑法施行法
    第1 條之1 規定，其罰金即應以新臺幣為單位，數額應提高
    30倍。而倘依被告行為時之罰金罰鍰提高標準條例第1 條之
    規定，依法律應處罰金罰鍰者，就其原定數額提高為2 倍至
    10倍。但法律已依一定比率規定罰金或罰鍰之數額或倍數者
    ，依其規定。而依行政院會銜司法院於72年7 月27日發布，
    同年8 月1 日施行，有關刑法定有罰金各條，提高為10倍。
    再者銀元與新台幣之比率為1 比3 。從而前開犯罪條文修正
    前、後罰金最高額應屬相同。惟被告行為時，刑法第33條第
    5 款原規定：「罰金：1 元以上。」，修正後刑法第33 條
    第5 款則規定：「罰金：新台幣1 千元以上，以百元計算之
    。」，將罰金刑提高為新臺幣1 千元以上，且以百元計算，
    比較修正前後規定，修正後刑法第339 條第1 項所規定本刑
    罰金刑之最低額，較修正前提高，依修正後刑法第2 條第1
    項規定，自應以修正前之規定較為有利。
  (二)刑法第30條幫助犯部分雖有修正，惟本條係將「從犯」之用
    字更改為「幫助犯」，就法律效果則無二致，是此部分應不
    生新、舊法比較問題。
  (三)另刑法第41條亦有修正，依被告行為時之刑法第41條第1項
    前段規定：「犯最重本刑為五年以下有期徒刑以下之刑之罪
    ，而受六個月以下有期徒刑或拘役之宣告，因身體、教育、
    職業、家庭之關係或其他正當事由，執行顯有困難者，得以
    一元以上三元以下折算一日，易科罰金。」又被告行為時之
    易科罰金折算標準，修正前罰金罰鍰提高標準條例第2 條前
    段（現已刪除）規定，就其原定數額提高為100 倍折算一日
    ，則本件被告行為時之易科罰金折算標準，應以銀元三百元
    折算一日，經折算為新臺幣後，應以新臺幣九百元折算為一
    日。惟95年7 月1 日修正公布施行之刑法第41條第1 項前段
    則規定：「犯最重本刑為五年以下有期徒刑以下之刑之罪，
    而受六個月以下有期徒刑或拘役之宣告者，得以新臺幣一千
    元、二千元或三千元折算一日，易科罰金。」比較修正前後
    之易科罰金折算標準，以95年7 月1 日修正公布施行前之規
    定，較有利於被告。
  (四)綜上開比較結果，應以修正前刑法有利於被告，應一體適用
    修正前刑法規定為論罪科刑之準據。
四、被告將其所有之上揭帳戶存摺、金融卡及金融卡密碼等物，
    提供予真實年籍不詳之人用以詐騙被害人匯入現金款項，顯
    係基於幫助他人詐欺取財之間接故意，而實施詐欺取財之構
    成要件以外行為，藉以幫助他人實施詐欺取財行為，核其所
    為，係犯刑法第30條第1 項前段、第339 條第1 項之幫助詐
    欺取財罪。被告所犯為幫助犯，應按正犯之刑減輕。爰審酌
    被告無前科，有臺灣高等法院被告前案紀錄表在卷可稽，素
    行尚可，惟犯後不坦承犯行，使偵查機關無從循以追查上線
    詐欺集團，顯無悔悟之意，並酌以被告之犯罪動機、目的、
    所生危害、犯罪手段、犯罪後態度等一切情狀，量處如主文
    所示之刑，及諭知易科罰金之折算標準。又被告之犯行為96
    年4 月24日前所犯，合依中華民國九十六年罪犯減刑條例第
    2 條第1 項第3 款減輕其刑，並為易科罰金之諭知。
據上論斷，應依刑事訴訟法第299 條第1 項前段，刑法第2 條第
1 項前段、第30條、第339 條第1 項、修正前第41條第1 項前段
，罰金罰鍰提高標準條例第1 條前段、修正前第2 條，中華民國
九十六年罪犯減刑條例第2 題第1 項第3 款、第7 條、第9 條，
判決如主文。
本案經檢察官鄧媛到庭執行職務。
中　　華　　民　　國　　96　　年　　8 　　月　　23　　日
                  刑事第十二庭  審判長法  官  徐蘭萍
                                      法  官  林淑婷
                                      法  官  林漢強
上正本證明與原本無異。
如不服本判決，應於判決送達後10日內，向本院提出上訴狀。
                                      書記官  曾千庭
中　　華　　民　　國　　96　　年　　8 　　月　　23　　日
附錄本案論罪科刑所用法條全文
刑法第339條
意圖為自己或第三人不法之所有，以詐術使人將本人或第三人之
物交付者，處五年以下有期徒刑、拘役或科或併科一千元以下罰
金。
以前項方法得財產上不法之利益或使第三人得之者，亦同。
前二項之未遂犯罰之。
